臺灣高雄地方法院刑事判決　　　　　　　　　　　九十三年度交易字第一六二號
　　公　訴　人　臺灣高雄地方法院檢察署檢察官
　　被　　　告　甲○○
右列被告因過失致死等案件，經檢察官提起公訴（九十三年度調偵字第二○三號），
嗣本院訊問被告後，因被告認罪，經本院詢問檢察官、被告意見後，乃裁定改依簡式
審判程序審理，本院判決如左：
    主  文
甲○○因過失致人於死，處有期徒刑捌月。
    事  實
一、甲○○明知汽車駕駛人飲酒後其吐氣所含酒精成分超過每公升零點二五毫克以上
    者，不得駕車，乃於民國九十二年九月二十六日十六時許起至十七時止，在高雄
    縣阿蓮鄉友人家中，飲用米酒加養樂多，在酒後已達不得駕駛之程度下（未達絕
    對不能安全駕駛之程度，公共危險部分，另經檢察官為不起訴處分），於九十二
    年九月二十六日十七時至十八時五十分間之某時，騎乘車牌號碼ＮＤ二─三六六
    號重型機車，搭載女友朱雯鈴，沿高雄縣阿蓮鄉○○村○○路由東往西方向行駛
    ，嗣於同日十八時五十分許，行經該路二五號前時，本應注意汽車行駛時，(一)汽
    車行駛時，駕駛人應注意車前狀況，並隨時採取必要之安全措施；(二)在郊外道路
    行車時速不得超過六十公里（九十二年十月十五日修正後，規定行車時速不得超
    過五十公里，刪除郊外道路行車時速不得超過六十公里之規定），而當時天候晴
    朗，夜間有照明設備、視線良好，柏油路面乾燥、無障礙及其他缺陷；又依其智
    識、能力，亦無不能注意之情事，乃甲○○竟疏未注意車前狀況，仍貿然以時速
    六十公里至七十公里速度前進。適行人黃文龍亦疏未注意在劃有分向限制線之路
    段，不得穿越道路，乃由南向北欲穿越南路（當時使用四腳助行器），甲○○
    因閃煞不及，其機車乃撞及黃文龍，黃文龍當場倒地，因頭部外傷、顱內出血而
    死亡。甲○○於肇事後犯罪未發覺前，主動向處理車禍員警坦承肇事，並接受裁
    判。另於九十二年九月二十六日二十時十五分許，經警對甲○○施以酒精濃度測
    試，測出其呼氣酒精濃度達每公升○點三三毫克。
二、案經高雄縣政府警察局湖內分局報告臺灣高雄地方法院檢察署檢察官偵查起訴，
    嗣本院訊問被告後，因被告認罪，經本院詢問檢察官、被告意見後，乃裁定改依
    簡式審判程序審理。
    理  由
一、訊據被告甲○○就其於右揭時、地，因酒醉駕車（呼氣酒精濃度達每公升○點三
    三毫克）、未注意車前狀況及超速而肇事，致被害人黃文龍死亡等情事，坦白承
    認；復有酒精濃度檢驗報告（呼氣酒精濃度達每公升○點三三毫克）、高雄縣政
    府警察局舉發違反道路交通管理事件通知單、道路交通事故調查報告表、現場圖
    及現場照片附警卷及偵查卷可考，是此部分之事實，堪以認定。
二、又『汽車行駛時，駕駛人應注意車前狀況，並隨時採取必要之安全措施』；『汽
    車駕駛人飲酒後其吐氣所含酒精成分超過每公升零點二五毫克以上者，不得駕車
    』；『在郊外道路行車時速不得超過六十公里』，道路交通安全規則第九十三條
    第一項第一款（指舊法）、第九十四條第三項及同法一百十四條第二款分別定有
    明文，此為一般駕駛人所應注意並確實遵守之事項，被告既領有駕駛執照（詳警
    訊卷附舉發違規通知單），自應知之甚詳，而依被告之智識、能力，復無不能注
    意之情事，詎被告竟疏未注意前開規定，除酒醉駕車外，復貿然以時速六十至七
    十公里速度前進，致閃煞不及而與被害人黃文龍發生車禍，其駕駛行為有過失至
    為明確（肇事地點非無照明設備之事實，有警訊卷附肇事照片、路燈照片為證，
    被告供陳無路燈等語；及道路交通事故調查報告表上關於夜間無照明之記載，應
    與事實不符）；而本件經臺灣省高屏澎車輛行車事故鑑定委員會鑑定後，亦認『
    (一)行人黃文龍分向限制線路段穿越道路未注意來往車輛為肇事主因；(二)被告酒精
    濃度過量駕駛重機車未注意車前狀況為肇事次因』，有該委員會九十三年六月十
    一日高屏澎鑑字第九三○九○四號函附鑑定意見書可參【因被告自陳行車時速為
    六十至七十公里（詳本院九十三年八月二十三日審判筆錄第五頁以下），已違反
    當時道路交通安全規則第九十三條第一項第一款之規定，是該鑑定報告關於超速
    之部分，應予補充】。另被害人黃文龍確因本件車禍致頭部外傷、顱內出血而死
    亡等情，業經臺灣高雄地方法院檢察署檢察官督同法醫師相驗明確，並製有相驗
    屍體證明書、驗斷書及勘驗筆錄各乙份在卷可憑，是被告未盡前開注意義務與被
    害人死亡間，顯有相當因果關係。從而，被告過失致死犯行，亦堪認定。
三、核被告所為，係犯刑法第二百七十六條第一項之過失致人於死罪。另道路交通管
    理處罰條例第八十六條第一項關於『酒醉駕車』加重其刑之規定，該酒醉駕車係
    指何義，是否須達不能安全駕駛之標準，始可認定酒醉駕車，實有探究之必要，
    在已達絕對不能安全駕駛之情形（指呼氣酒精濃度達每公升○點五五以上），因
    酒精已使駕駛人產生平衡感與判斷力障礙升高之行為表現，且肇事比率比一般未
    飲酒時高出十倍，因該依實際偵測所得之統計值，係屬經驗科學上所肯定之客觀
    實驗數據，固可認定酒醉駕車無疑；但在呼氣酒精濃度達每公升○點五五以下時
    ，是否屬酒醉駕車，則有疑義。因該條文僅單純規定『酒醉駕車』，並非規定『
    酒醉駕車而不能安全駕駛』，且刑法第一百八十五條之三規定（八十八年四月二
    十二日增訂），係在道路交通處罰條例第八十六條第一項增訂『酒醉駕車』（八
    十六年一月二十二日增訂，八十八年三月一日施行）後始增訂，顯見增訂『酒醉
    駕車』加重其刑之規定時，立法者尚無法預測未來立法情形，而事先以『不能安
    全駕駛』作為認定『酒醉駕車』之標準，故在呼氣酒精濃度達每公升○點五五以
    下之情形，尚無法以未達不能安全駕駛之標準，即直接認定非屬酒醉駕車，而不
    得加重其刑。又道路交通管理處罰條例第八十六條第一項於八十六年一月二十二
    日增訂時，係同時增訂酒醉、吸食毒品或迷幻藥駕車（立法理由：世界先進國家
    ，對於酒醉、吸食毒品或迷幻藥駕車致人受傷或死亡者，均以加重刑事責任予以
    制裁，爰於第一項增列上述情形‧‧），觀之法條文義，其中吸食毒品或迷幻藥
    駕車部分，並未限定需施用後達不能安全駕駛之程度，始可適用，是在同時列舉
    規定之立法技術及酒醉、吸食毒品或迷幻藥駕車，均會影響交通安全之同一考量
    下，酒醉駕車亦應作同一解釋；再者，參酌道路交通安全規則第一百十四條第二
    款（即汽車駕駛人，飲酒後其吐氣所含酒精成分超過每公升零點二五毫克以上者
    ，不得駕車）、第三款（即吸食毒品、迷幻藥、麻醉藥品或其相類似管制藥品者
    ，不得駕車）及道路交通管理處罰條例第八十六條第一項等規定，可知事實上，
    道路交通管理處罰條例第八十六條第一項規定，係將道路交通安全規則第一百十
    四條第二款、第三款不得駕車之規定，移植作為加重其刑之規定，準此，在吸食
    毒品、迷幻藥部分之條文一致下，解釋酒醉駕車亦應以『飲酒後其吐氣所含酒精
    成分超過每公升零點二五毫克以上者』作為標準甚明。從而，本件肇事後，經警
    對被告施以酒精測試，其濃度為每公升○點三三毫克，已達每公升○點二五毫克
    之標準，是被告過失致死犯行部分，應依該規定加重其刑。末查，被告於肇事後
    ，偵查機關未發覺前，主動向前往處理車禍員警坦承肇事並接受裁判，業據本院
    向高雄縣政府警察局湖內分局警備隊警員曾國明查詢屬實（詳本院辦理刑案電話
    查詢登記表），堪認其所為合乎自首之要件，應依刑法第六十二條前段之規定，
    減輕其刑，爰先加而後減。茲審酌被告在飲酒後，其吐氣所含酒精成分超過每公
    升○點二五毫克之狀態下，猶貿然駕車上路，復未遵守交通規則，致被害人黃文
    龍死亡，且在和解金額不高下（三十萬元），犯後仍未與被害家屬達成和解，行
    為實有可議之處，惟念其犯後坦承罪行，年輕識淺，思慮未週，及呼氣酒精濃度
    達每公升○點三三毫克，並參以本件被害人黃文龍應負肇事主要責任（即違反道
    路交通安全規則第一百三十四條第二款規定）等一切情狀，量處如主文所示之刑
    。
據上論結、依刑事訴訟法第二百九十九條第一項前段、第二百七十三條之一第一項，
刑法第二百七十六條第一項、第六十二條前段，道路交通管理處罰條例第八十六條第
一項，罰金罰鍰提高標準條例第一條前段，判決如主文所示之刑。
中      華      民      國      九十三      年    八      月  三十一    日
                                  臺灣高雄地方法院交通法庭
                                      法  官  方  百  正
右正本證明與原本無異。
如不服本判決，應於判決送達後十日內，向本院提出上訴狀。
                                      書記官  張  金  蘭
中    華    民    國      九十三      年      九      月      一      日
附錄本判決論罪科刑所依據之法條：
中華民國刑法第二百七十六條
因過失致人於死者，處二年以下有期徒刑、拘役或二千元以下罰金。
從事業務之人，因業務上之過失犯前項之罪者，處五年以下有期徒刑或拘役，得併科
三千元以下罰金。
